最高法院刑事判決　　　　　　　九十六年度台上字第五八六號
上　訴　人　甲○○
選任辯護人　邱明政律師
上列上訴人因業務過失致人於死案件，不服台灣高等法院高雄分
院中華民國九十三年四月二十日第二審判決（九十二年度交上訴
字第四七號，起訴案號：台灣屏東地方法院檢察署九十一年度偵
字第三四四０號），提起上訴，本院判決如下：
    主  文
上訴駁回。
    理  由
按刑事訴訟法第三百七十七條規定，上訴於第三審法院，非以判
決違背法令為理由，不得為之。是提起第三審上訴，應以原判決
違背法令為理由，係屬法定要件。如果上訴理由狀並未依據卷內
訴訟資料，具體指摘原判決不適用何種法則或如何適用不當，或
所指摘原判決違背法令情事，顯與法律規定得為第三審上訴理由
之違法情形，不相適合時，均應認其上訴為違背法律上之程式，
予以駁回。本件原判決撤銷第一審之科刑判決，改判依想像競合
犯之規定（一行為觸犯業務過失致人於死及業務過失傷害罪），
從一重論上訴人甲○○以從事業務之人，因業務上之過失致人於
死罪，處有期徒刑陸月，並諭知如易科罰金之折算標準。係依憑
上訴人之部分自白（坦承其於民國九十一年四月七日凌晨二時三
十分許，駕駛車牌號碼ＶＮ─九七二號大貨車，到屏東縣枋山鄉
○道台一線北向南四五五．一公里處路旁之新楓港加油站加水後
，由加油站前道路分隔島缺口迴轉進入南向北外側車道，而與黃
彥章所駕駛附載許文之車牌號碼ＸＲ─０一八七號小客車發生
車禍，致黃彥章死亡、許文受傷等情不諱），參酌證人陳國裁
、許文之證言，及卷附之事故現場圖、現場相片、台灣省高屏
澎區車輛行車事故鑑定委員會高屏澎鑑字第九一０八０二號鑑定
意見書（記載：甲○○駕駛自大貨車迴轉未注意來往車輛為肇事
主因，黃彥章駕駛自小客車超速行駛為肇事次因等旨）、台灣省
車輛行車事故覆議鑑定委員會府覆議字第九一二六四０號覆議意
見書（記載：甲○○於夜間駕駛自大貨車，轉彎時未讓直行車先
行，與黃彥章於夜間駕駛自小客車，嚴重超速行駛，且未注意車
前狀況，同為肇事原因等旨）、財團法人成大研究發展基金會九
十二年九月二十二日（九二）成大研基建字第一九五二號函附鑑
定意見書（記載：認同台灣省車輛行車事故鑑定委員會的覆議結
果等旨）、相驗屍體證明書、驗斷書、勘驗筆錄、診斷證明書等
證據資料，而為論斷，已敘述其所憑之證據及得心證之理由。從
形式上觀察，原判決並無違背法令之情形存在。上訴人就業務過
失致人於死部分上訴意旨略稱：上訴人駕駛大貨車至路口左轉時
，北上車道並無車輛，待開至北上車道外側車道數十公尺後，才
遭黃彥章之小客車自後狂飆追撞，當時小客車並未煞車，現場煞
車痕非該小客車所留，依信賴原則，上訴人對於黃彥章之違規行
為根本無從防範，應無過失責任。原判決對上訴人係迴轉或左轉
敘述不一，且依陳國裁、許文、周素禎等人所言及卷內其他事
證，足認上訴人係目視右方北上無來車始左轉北上，原判決之推
斷與卷證資料不符。倘上訴人未禮讓對向來車而搶先迴轉，何以
未與在前面行駛北上內車道之陳國裁車相撞，卻被在後面行駛北
上外車道之上訴人車撞及？原判決對黃彥章能否避免本件車禍之
發生，並未加以調查審認，且三次鑑定均未詳酌卷內事證，原審
未釐清事實真象，有查證未盡、採證違法、判決理由不備及理由
矛盾之違法等語。惟原判決就其如何綜合全部證據資料，判斷上
訴人有前揭犯行之心證理由，已闡述甚詳。並說明：（一）、上
訴人於警詢時坦陳：其左轉時有注意右方（即北上車道）來車，
對方車輛離其約四百至五百公尺等語。且依卷附現場相片所示，
該車道為直行道路，道路中央安全島種植低矮之樹叢，迴轉路口
空曠，上訴人所駕駛之大貨車座位較高，可看清來車，上訴人嗣
後翻供，改稱：當時北上車道並無來車云云，顯係卸責之詞，不
足採信。（二）、依卷附事故現場圖及現場相片所示：安全島缺
口長四十五點三公尺；黃彥章之自小客車煞車痕由外側車道近安
全島缺口南端，向北偏右延伸至逾安全島缺口北端止，計長四十
九點五公尺，車輛最終斜停在外側車道與機車道上，車輪向右微
偏，自小客車停車處前方約八點一公尺處（與安全島缺口北端平
行）遺留刮地痕跡，大貨車遭撞後漏出之油漬則自外側車道往內
側車道偏至路旁呈弧形延伸長九十二點三公尺。依上述事實，參
酌未踩煞車前之反應時間，可見黃彥章駕車行近安全島缺口時已
有緊急煞車及向右閃躲之動作，迨緊急煞車滑行約四十餘公尺後
，自小客車車頭撞及大貨車尾部，撞擊處遺留刮地痕跡，該自小
客車因衝撞力道過大仍向前滑行約八點一公尺始行停止，而大貨
車遭撞後漏出油漬，失控自外側車道呈弧形狀衝向路邊之車禍歷
程。則黃彥章駕車接近安全島缺口時既僅為緊急煞車及向右閃躲
之動作，竟不思轉向內側車道避禍，於煞車滑行約四十餘公尺即
撞及同向之大貨車，應是事發突然，且與前車相距甚近，而無充
足之時間及空間供其轉道避禍使然。上訴人雖辯稱：黃彥章當時
車速太快，根本未踩煞車，現場之煞車痕非黃彥章之車所留等語
。並舉證人即新楓港加油站之加油工周素禎於原審證述：黃彥章
之車是直接撞上大貨車，並未煞車，煞車的是另一輛黑色或深色
的車子，它很快就閃過云云。但如前所述，黃彥章肇事之後，其
車停於煞車痕終端前八．一公尺處，如係後面來車發現前方有車
禍發生，緊急煞車並迅速向左偏閃入內側車道，則應有刮地痕或
擦痕彎入內側車道，但現場無此痕跡，是上訴人前開辯解與證人
周素禎所述，核與事故現場圖及現場照片顯示情形不符，自不足
採。（三）、證人陳國裁於偵查中證稱：對方開大貨車從新楓港
加油站駛往北上車道，我當時在內側車道，黃彥章在外側車道，
我經過車禍現場時該部大貨車已穿越安全島缺口到北上車道的外
側，我自他旁邊的內側車道超前行駛約三、四百公尺後聽到「碰
」的一聲；告訴人許文於第一審供述：當時有一輛車子從道路
缺口出來，直接就佔用外側車道，看到的時候已經快接近路口，
沒有多久就撞到了各等語，可見上訴人駕車轉彎時，黃彥章已駕
車接近案發路口。而案發時間為凌晨二時三十分許，該直行路段
車行稀少，車輛行駛甚為快速，上訴人自承其大貨車起步緩慢，
並於警詢時供稱：每逢周六當地飆車族很多，所以我特別注意當
時路況等語。是上訴人對於案發路段之特殊情況甚為明瞭，參酌
上述大貨車之性能、案發時間及該路段之特殊車行狀況，上訴人
駕車轉彎本應格外小心，其於警詢時復自承右方車輛距離安全島
缺口約四百至五百公尺，該右方來車速度既快，顯已相當接近路
口，如逕行迴轉，自係強佔車道影響通行而有造成車禍之危險，
上訴人疏於注意，在右方有來車之情況下搶先迴轉，其就車禍事
故之發生為有過失甚明。上訴人既有上述疏失，自不得於其搶先
轉彎後迅將車輛迴正，反謂直行車應讓轉彎車先行，亦不得僅因
其大貨車車尾被撞，即謂其對車禍之發生無從防範，上訴人所辯
委無足採之理由。所為之論斷，核與經驗法則及論理法則均無違
背，並無查證未盡、採證違法、判決理由不備及理由矛盾之情形
。上訴意旨徒憑個人意見，對卷內證據資料持不同之評價，自行
推認事實，進而指摘原審採證違法，核係對原審取捨證據之職權
行使所為之任意指摘，難認係合法之第三審上訴理由。其餘上訴
意旨，就原判決已詳為論列之事項及不影響原判決本旨之枝節問
題，憑持己見，任意指為違法，並為單純事實上之爭辯，難認已
符合首揭法定之第三審上訴要件。此部分之上訴違背法律上之程
式，應予駁回。至上訴人一行為同時觸犯業務過失傷害罪部分，
核屬刑事訴訟法第三百七十六條第一款不得上訴第三審法院之案
件。而得上訴第三審之業務過失致人於死罪部分之上訴既不合法
，應從程序上予以駁回，關於業務過失傷害罪部分，自無從適用
審判不可分原則，併為實體上之審判，應一併駁回。
據上論結，應依刑事訴訟法第三百九十五條前段，判決如主文。
中　　華　　民　　國　九十六　年　　一　　月　二十六　日
                      最高法院刑事第六庭
                          審判長法官  林　增　福
                                法官  邵　燕　玲
                                法官  張　清　埤
                                法官  陳　世　雄
                                法官  蔡　國　在
      本件正本證明與原本無異
                                      書  記  官
中　　華　　民　　國　九十六　年　　二　　月　　二　　日
                                                      Ｅ
